臺灣高等法院臺南分院刑事判決　　　　　　　 九十三年度上訴字第九六八號　 Ｃ
　　　上　訴　人
　　　即　被　告　乙　○　○
　　　指定辯護人　本院公設辯護人　丁　○　○
右上訴人因毒品危害防制條例等案件，不服臺灣臺南地方法院九十二年度訴字第八五
一號中華民國九十三年九月二十二日第一審判決（起訴案號：臺灣臺南地方法院檢察
署九十二年度營偵字第一八二號、九十二年度偵字第四九六六號；併辦案號：九十三
年度偵字第一五四九號），提起上訴，本院判決如左：
      主      文
上訴駁回。
      事      實
一、乙○○前於八十三年間，因強盜、竊盜、麻醉藥品管理條例案件，經法院分別判
    處有期徒刑十年、七月、七月，定其應執行刑有期徒刑十年十月確定，並於八十
    九年十月二日假釋出獄（刑期應執行至九十四年九月四日期滿，不構成累犯）。
    假釋期間猶不知悔悟，竟與甲○○（經判處有期徒刑十年六月確定）共同基於意
    圖販賣第一級毒品海洛因營利之概括犯意，自九十二年一月二十一日起至同年月
    二十八日止，先由甲○○與購毒者聯絡交易時間、地點及數量後，再由乙○○攜
    帶甲○○成交之毒品海洛因前往約定地點交易，交付與毒品給購買者，並代為收
    取販毒所得之款項每次新臺幣（下同）一千元，再將收取販毒品所得交與甲○○
    ，乙○○每次為甲○○遞送毒品予購毒者，甲○○則交付少量毒品海洛因供乙○○施用，甲○○及乙○○即以此方式共同連續販賣第一級毒品海洛因與丙○○三
    次及其他不特定人共約十次。嗣因臺南縣新營憲兵隊獲得丙○○施用毒品之線報
    ，遂會同臺南縣警察局白河分局，於九十二年一月二十八日下午一時許，持搜索
    票搜索丙○○位於臺南市○區○○路住處，經丙○○告知警方毒品係向甲○○購
    買，警方即要求丙○○以電話佯稱欲向甲○○購買毒品，並立即分成二組警力，
    一組前往交易地點埋伏，另一組則帶同丙○○至臺南市○○○街十號五樓甲○○
    租住處附近埋伏。於當日下午二時二十分許，警員見乙○○自甲○○前開租處大
    門出來，經丙○○指認乙○○係代甲○○交易毒品之人後，警員隨即上前逮捕乙○○，再上樓至甲○○租屋處，經甲○○及其同居女友蔡佩珊同意後搜索前開租
    處，並扣得海洛因一包（淨重一‧五公克，含袋重二‧一九公克）、甲○○所有
    供販賣毒品所用之電子秤一臺及未使用過之夾鍊袋一大包（起訴書誤載為已使用
    過之夾鍊袋四十一個），而查獲上情。
三、案經臺南縣警察局白河分局報告臺灣臺南地方法院檢察署檢察官偵查起訴。
      理      由
甲、程序方面：
一、上訴人即被告乙○○主張同案被告甲○○之警詢筆錄無證據能力部分：按被告以
    外之人於審判外之言詞或書面陳述，除法律有規定者外，不得作為證據，刑事訴
    訟法第一百五十九條第一項定有明文。又刑事審判上之共同被告，係為訴訟經濟
    等原因，由檢察官合併或追加起訴，或由法院合併審判所形成，其間各別被告及
    犯罪事實仍獨立存在，故共同被告對其他共同被告之案件而言，為被告以外之第
    三人，因此被告甲○○於警詢之言詞陳述，對被告乙○○而言，係被告以外之人
    於審判外之言詞陳述甚明，故甲○○之警詢筆錄既符合前開規定，其於警詢時所
    作之警詢筆錄，對於乙○○被訴販賣毒品部分，不得作為證據。
二、被告乙○○主張其警詢之供述無證據能力部分：被告乙○○主張其於警局接受調
    查時，因遭警員脅迫及利誘，主張其警詢筆錄內容非出於自由意志所為，應無證
    據能力云云。按被告之自白，非出於強暴、脅迫、利誘、詐欺、疲勞訊問、違法
    羈押或其他不正之方法，且與事實相符者，得為證據，刑事訴訟法第一百五十六
    條第一項亦有明定。被告乙○○雖主張其警詢筆錄係遭員警脅迫、利誘所為，然
    並未具體指明警員以何方式或言詞脅迫、利誘，且經原審勘驗其警詢錄音帶結果
    ，本件錄音帶為連續錄音，錄音過程警員問話口氣平和，被告回答問題聲音正常
    ，並無異狀，錄音帶內容與筆錄內容大致相符，惟筆錄內容之記載有時稍微簡略
    ，問答方式採一問一答，且警員詢問扣押物品內容之過程，乙○○就大量扣押物
    之回答均與扣押物品收據上之記載完全相同，除乙○○就扣押物品部分有依照扣
    押物品收據照單宣讀之情形外，其餘錄音內容，尚屬符合。又被告乙○○回答問
    話時或有停頓情況，顯係於聽完問題後加以思索再予回答，況且錄音內容亦明顯
    係較筆錄內容為多，故本件應並非筆錄製作完畢之後才照筆錄內容朗讀及錄音，
    可以認定（詳原審九十三年七月二十日勘驗筆錄），且勘驗錄音帶之內容，與警
    詢筆錄內容大致相符，其中警員並無隻字片語對乙○○有何脅迫、利誘情事，其
    所稱非自由意志陳述云云，無可採信。經合議庭評議被告乙○○之警詢筆錄自具
    有證據能力。
乙、實體部分：
一、訊之上訴人即被告乙○○矢口否認有幫忙甲○○運送及販賣毒品海洛因犯行，辯
    稱：因甲○○腳受傷，伊幫忙接送到醫院診療而已，伊不知甲○○有無販毒，伊
    亦未幫甲○○販賣毒品，並沒有賣毒品給丙○○云云。
二、經查：
  (一)被告乙○○及甲○○共同販賣毒品海洛因予證人丙○○施用之事實，業據證人丙○○於原審及本院審理中到庭結證屬實，其於原審證稱：「（什麼時候因為施用
    毒品被警方查獲？）九十二年一月二十八日警察有問我毒品跟誰買的，我是說是
    跟一位綽號『土豆』者購買海洛因。從九十二年一月左右開始向土豆買海洛因，
    大約買五次，毒品交易地點在『土豆』住的建平七街萬吉日本料理店附近，交易
    毒品有時候是『土豆』來，有時候是他的朋友拿來給我，是『土豆』沒有辦法拿
    過來，所以叫他的朋友拿過來。每次金額一、二千元，警方查到我時有問我如何
    聯絡買毒品，我說打電話，警察就說要我打電話給賣我毒品的人，後來我是在警
    方車上，打電話給『土豆』說要買賣毒品，並約在萬吉日本料理店附近，當時應
    該是乙○○拿毒品來的，是警方查獲之後我才知道他叫乙○○。後來乙○○帶警
    方到『土豆』住的地方，警方把我們抓到白河分局，在分局我有看到『土豆』及
    乙○○，我有指認他們。」「（在白河分局指認孫國銘就是『土豆』？）是的。
    」「（乙○○是否就是幫『土豆』送毒品之人？）是的，土豆沒有辦法來的時候
    ，就是乙○○．．．。我們當時是坐在偵防車，在萬吉及他們住的那棟大樓附近
    ，警方有看到人，就問我是不是這個人，我就告訴警方說就是那個人（即乙○○
    ）。因為我之前和他們交易毒品的時候有看到他們從那棟大樓那裡出來，但是我
    不確定是否就是住在那裡。有看到乙○○從那棟大樓出來，警方就去抓人。」「
    （你的確有跟『土豆』和乙○○買過毒品？）我是向『土豆』買的。『土豆』沒
    有辦法拿來的時候會叫乙○○拿毒品過來。」「（乙○○拿毒品給你的時候你有
    將錢交給他？）有。」「（在法庭外面有無看到乙○○、甲○○？）我在法庭門
    口的時候就有看到賣毒品給我的人，那個人就是甲○○，當時他站在訊問台前」
    等語（詳原審卷第一九０至一九四頁）。並於本院審理時到庭結證稱：「（何人
    拿毒品給你？）甲○○自己拿來，如果他沒空委託乙○○。」「乙○○送藥給你
    幾次？包括一月二十八日總共三次。」等語（詳本院九十四年一月四日審判筆錄
    ）。是被告為甲○○將毒品送交證人丙○○，洵堪認定。
  (二)又同案被告甲○○於原審羈押訊問時自承：「我有販賣毒品，因為我的腳不方便
    ，乙○○幫我運送毒品給別人」等語（詳原審聲羈卷九十二年一月二十九日訊問
    筆錄），核與被告乙○○於原審羈押訊問時供稱：「我沒有販賣，係甲○○在販
    賣毒品，因為他腳受傷，賣毒品不方便，就請我幫他送去，都是他叫我跟人家收
    多少錢，我就幫忙收，我幫甲○○收錢約十來次」等語均相符合（詳同上日筆錄
    ）。此部分被告及同案被告於審判外向法官之陳述，依刑事訴訟法第一百九十五
    條之一規定，可得為證據。
  (三)況且被告乙○○於警詢中明確供稱：「警方所查扣之證物為孫國銘所有（因甲○○為警查獲時冒用孫國銘名義應訊，故乙○○於筆錄中均以孫國銘稱呼甲○○，
    惟甲○○冒名應訊部分已查明，並判處罪刑確定，故以下轉述筆錄之孫國銘均更
    正為甲○○），甲○○有販賣毒品海洛因，我沒有和甲○○共同販賣毒品海洛因
    ，但是有時候我去找他時，剛好有人要來拿（毒品），因為他的腳發生車禍後行
    動不便，有時候他會叫我替他拿出去給人家。他會拜託我送去。」「（你於何時
    開始為甲○○送貨交易？）他車禍之後，差不多是一個禮拜前。差不多是二十日
    或二十一日左右（九十二年一月），我是從二十一日才開始幫他送貨。總共幫他
    送貨交易十幾次，我幫他送（毒品），沒有佣金，有時他會供給我毒品」等語（
    詳警卷第五、六頁）。並於檢察官初訊時供稱：「警詢筆錄實在，一個星期前依
    甲○○指示送海洛因給不特定人，對方即以金錢交付給我，多則一、二千元，並
    把錢拿回給甲○○，他會給我每天十五毫克海洛因作為代價」等語（詳營偵字第
    一八二號卷第八、九頁）。再參酌同案被告甲○○於原審審理中亦供承：「我的
    綽號叫土豆或阿龍」等語（詳原審卷第一四二頁），足見證人丙○○上開證詞均
    屬實情，而可採信。
  (四)另參酌同案被告甲○○於原審另案審理時供稱：伊當時車禍受傷，因在通緝中，
    所以用乙○○名字至郭綜合醫院治療等語。而被告甲○○羈押入臺灣臺南看守所
    時，左脛骨確有骨折之傷害，其於收容人內外傷紀錄表上自述「我於九十二年一
    月十四日因車禍致左腳骨折」等語。另經原審函詢郭綜合醫院結果，確有「乙○○」之病患於九十二年一月十四日至急診部求診，醫師診斷該病患右小腿多處挫
    傷、左下肢骨骨折，經長腿石膏及適當處置後，於當日離開，並告知門診追蹤治
    療等情，有臺灣臺南看守所九十二年十二月二十三日南所文衛字第０九二０００
    四九四五號函、郭綜合醫院九十三年四月十五日郭綜發字第二八三六號函在卷可
    參（以上均詳原審九十二年訴字第一０四０號卷第一三七、一三八、一七一頁）
    。足認被告乙○○及同案被告甲○○於法院羈押訊問時，一致供稱被告甲○○因
    腳受傷，販賣毒品不便，故由被告乙○○幫忙送毒品及收錢等語，洵屬有據而可
    採信，亦可印證證人丙○○前述證詞確係真實。
  (五)另查販賣海洛因係違法行為，非可公然為之，且有其獨特之販售通路及管道，復
    無公定價格，容易增減分裝之份量，而每次買賣之價量，可能隨時依雙方關係深
    淺、資力、需求量及對行情之認知、來源是否充裕、查緝鬆嚴、購買者被查獲時
    供述購買對象之可能風險評估等，而異其標準，非可一概而論，從而販賣之利得
    ，一般除被告坦承犯行或價量俱臻明確外，委難察得實情，惟販賣之人從價差或
    量差中牟利之方式雖異，然其販賣行為在意圖營利則同一。本案被告乙○○及同
    案被告甲○○雖均矢口否認有販賣海洛因之事實，致無法查得渠等販賣之實際利
    得，惟由同案被告甲○○託被告乙○○代送毒品及收取金錢後，即會給予乙○○
    數量若干之海洛因作為報酬等情，業經查明如前所述，則乙○○及甲○○均藉由
    販售海洛因而得利，要屬必然，是被告乙○○販賣海洛因，有營利之意圖，亦可
    認定。
  (六)綜上所述，被告乙○○於警詢、偵查及原審羈押訊問時，供陳因甲○○腳受傷而
    幫忙送毒品，核與證人丙○○之證詞及甲○○於原審羈押訊問時之供述，均相符
    合，足證被告乙○○確有為甲○○送交毒品並收取對價之販賣毒品犯行，要無疑
    義。故乙○○自白犯罪部分，核與事證相符，應可採信。其嗣後否認與甲○○共
    同販賣毒品部分，乃臨訟飾卸之詞，顯不足採。此外，復有海洛因一包（淨重一
    ‧五公克，含袋重二‧一九公克）、供販賣毒品所用之電子秤一臺及未使用過之
    夾鍊袋一大包扣案可資佐證，本件被告乙○○與甲○○共同販賣毒品之犯行明確
    ，應依法論科。
三、按被告乙○○行為後毒品危害防制條例經總統於九十二年七月九日總統華總一義
    字第０九二００一二一九三０號令修正公布，並自公布後六個月施行。原毒品危
    害防制條例第四條由五項增列為六項，同條第一項、第二項販賣第一級、第二級
    毒品之構成要件及法定刑並未更動，依刑法第二條第一項前段規定，應適用修正
    後毒品危害防制條例第四條之規定，合先敘明。另被告乙○○雖係幫甲○○送毒
    品予購毒者，並收取販毒所得金額交予甲○○，然乙○○所為已屬販賣海洛因之
    構成要件之交付標的物及收取對價之交易行為。而海洛因係毒品危害防制條例第
    二條第二項第一款所列之第一級毒品。被告乙○○明知甲○○在販賣第一級毒品
    ，以幫助甲○○送交毒品之意思，而實施販賣毒品構成要件之行為，核其所為，
    係犯毒品危害防制條例第四條第一項之販賣第一級毒品罪。其販賣前後持有第一
    級毒品海洛因之低度行為，應為販賣之高度行為所吸收，不另論罪。被告乙○○
    與同案被告甲○○就上開販賣第一級毒品罪，有犯意聯絡及行為分擔，應依刑法
    第二十八條規定，論以共同正犯。被告乙○○先後多次販賣海洛因之行為，時間
    緊接，方法相同，所犯係犯罪構成要件相同之罪名，顯均係出於概括犯意反覆為
    之，為連續犯，應依刑法第五十六條規定，論以一罪，並就罰金刑部分加重其刑
    ，而法定刑為死刑、無期徒刑部分，依法不得加重。又依被告乙○○於警詢、偵
    查中及法院羈押訊問時所述，同案被告甲○○託其販賣之次數約十來次，每次約
    一、二千元，本案既無法確定渠等販賣毒品次數，依有利被告解釋法理，應認被
    告乙○○參與販賣毒品之次數為十次。被告乙○○販賣毒品海洛因既然次數不多
    、金額不大，且其販賣毒品未久即遭查獲，其犯行與坊間大盤販毒者有別，然販
    賣第一級毒品罪之法定最低刑為無期徒刑，而乙○○右揭犯罪情狀相較於法定最
    低刑度，因認縱量以最低之刑，仍有法重情輕嚴苛，其犯罪情狀實可憫恕，爰依
    刑法第五十九條規定，減輕其刑。
四、原審以被告罪證明確，因予適用修正後毒品危害防制條例第四條第一項、第十八
    條第一項前段、第十九條第一項，刑法第二條第一項前段、第十一條前段、第二
    十八條、第五十六條、第五十九條、第三十八條第一項第二款，罰金罰鍰提高標
    準條例第一條前段、第二條規定，並審酌被告乙○○因受友人甲○○請託，復貪
    圖代為交易毒品買賣可獲得少量海洛因供己施用，一時失慮而罹此重典，販賣之
    次數為十次，販賣期間僅一週，然販賣毒品行為對於國民身體健康及社會秩序之
    危害甚鉅，及乙○○犯後否認犯行，以及犯罪可以憫恕等一切情狀，量處有期徒
    刑七年四月，以示儆懲。又以扣案白色粉末一包（淨重一‧五公克，含袋重二‧
    一九公克）送驗結果，係屬第一級毒品海洛因，有法務部調查局九十二年三月七
    日調科壹字第二００００四二四八號鑑定通知書影本一紙在卷足憑（正本附於原
    審法院九十二年訴字第一０四０號卷一一九頁），自屬違禁物；又前開海洛因黏
    附在包裝袋上，無法析離，故海洛因及包裝袋應併依毒品危害防制條例第十八條
    第一項前段規定宣告沒收銷燬之。併敘明扣案電子秤一台及未使用過之夾鍊袋一
    大包均為同案被告甲○○所有，業據甲○○供陳在卷，而依本件犯罪情節觀之，
    前開扣案物品應係被告二人共同販賣毒品時，供秤重及分裝毒品所用之物，應依
    毒品危害防制條例第十九條第一項宣告沒收。並認被告乙○○於警詢、偵訊中及
    法院羈押訊問時供稱：伊幫被告甲○○送毒品並幫被告收錢約十來次，多則一、
    二千元等語，依有利被告之解釋，應認被告乙○○販毒之次數為十次，每次一千
    元，故其販毒所得為一萬元，應依毒品危害防制條例第十九條第一項之規定諭知
    沒收，如全部或一部不能沒收時，以其財產抵償之。另敘明起訴書雖記載本件扣
    得「夾鍊袋四十一個」，惟前開扣案夾鍊袋四十一個均已使用過，皆為殘渣袋，
    有扣押物品目錄表在卷可參（詳警卷十六頁），參酌被告甲○○本身亦有施用毒
    品海洛因，認前開扣案夾鍊袋四十一個，應係甲○○施用毒品後所留之殘渣袋，
    與本件販賣毒品之犯行無涉，故無庸為沒收之諭知。以及敘明被告與甲○○連續
    販賣海洛因之期間係「自九十二年一月初起至同年月二十八日止」，起訴書所載
    被告乙○○其餘販賣毒品之期間（即九十二年一月初起至同年月二十日止），則
    無其他積極證據可資證明，是起訴書所載被告乙○○自九十二年一月初起至同年
    月二十日止之販毒期間，既無其他證據可證，即不得作為認定犯罪之依據，惟檢
    察官認此部分與前開論罪科刑部分，有連續犯裁判上一罪關係，爰不另為無罪之
    諭知。本院經核原判決認事用法，並無不合，量刑亦稱允當。被告上訴意旨，仍
    執陳詞否認犯罪，為無理由，應予駁回。又檢察官對量刑意見，認應科處與共犯
    甲○○相同刑期，即有期徒刑十年六月一節。雖共同實施犯罪行為之人，在合同
    意思範圍以內，各自分擔犯罪行為之一部，相互利用他人之行為，以達其犯罪之
    目的者，即應對於全部所發生之結果，共同負責（最高法院二十八年上字第三一
    一０號判例參照）。但在量刑上有其個別化原則，即於科刑時應審酌一切情狀，
    並注意刑法第五十七條所列事項，況且本案既未因適用法條不當而撤銷，自有刑
    事訴訟法第二百七十條規定禁止不利益變更之適用，故檢察官量刑意見，本院難
    予採酌，併此敘明。
據上論斷，應依刑事訴訟法第三百六十八條，判決如主文。
本案經檢察官蘇南桓到庭執行職務。
中    華    民    國      九十四      年      一      月      十八      日
                                  臺灣高等法院臺南分院刑事第二庭
                                      審判長法官  葉    居    正
                                            法官  高    明    發
                                            法官  李    文    福
右正本證明與原本無異。
如不服本判決，應於判決送達後十日內向本院提出上訴狀，其未敘述理由者並應於提
出上訴狀後十日內向本院補提理由書（應附繕本)。
                                      法院書記官  李    良    倩
中    華    民    國      九十四      年      一      月      十八      日
附錄法條：
毒品危害防制條例第四條第一項：
製造、運輸、販賣第一級毒品者，處死刑或無期徒刑；處無期徒刑者，得併科新臺幣
一千萬元以下罰金。
